【裁判字號】    88,中簡上,346
【裁判日期】    890608
【裁判案由】    違反動產擔保交易法
【裁判全文】
臺灣臺中地方法院刑事判決                      八十八年度中簡上字第三四六號
    上  訴  人
    即  被  告  丙○○
右上訴人即被告因違反動產擔保交易法案件，不服本院臺中簡易庭八十八年度中簡字
第二三七五號中華民國八十八年十月三十日第一審簡易判決（聲請案號：臺灣臺中地
方法院檢察署八十八年度偵字第一九九九一號）提起上訴，本院第二審之合議庭判決
如左：
    主  文
原判決撤銷。
丙○○動產擔保交易之債務人，意圖不法之利益，將標的物遷移，致生損害於債權人
，處拘役伍拾日，如易科罰金，以參佰元折算壹日，緩刑貳年。
    事  實
一、丙○○分別於民國八十七年八月十七日及同年十月二十九日，在其夫甲○○所開
    設位於臺中市○○路○段三一九號之房屋仲介公司營業所內，以擔保交易附條件
    買賣之方式，向中部汽車股份有限公司（下稱中部汽車公司）購買車牌號碼為Ｂ
    五—三七二七及Ｂ七—０三０九號自小客車二部，為動產擔保交易之債務人。買
    賣雙方約定交易總價金分別為新台幣（下同）四十三萬五千五百十二元及七十二
    萬五千八百九十六元，均分十二期付款，每二月為一期，每期分別繳納二萬六千
    三百七十六元及四萬六千一百五十八元，標的物存放地點由丙○○與中部汽車公
    司口頭約定放於前開仲介公司之營業處所，於付清價款金前，前開二部汽車均屬
    於中部汽車公司所有，丙○○僅得依約占有使用，不得任意遷移、出賣、出質、
    移轉、扺押或為其他處分。詎丙○○於支付頭款共計二十九萬一千元而占有取得
    二部自小客車後，Ｂ五—三七二七號自小客車僅支付至第四期計十萬五千五百零
    四元，Ｂ七—０三０九號自小客車僅支付至第二期計九萬二千三百十六元，共計
    十九萬七千八百二十元之價金，尚有餘款共計六十七萬二千五百八十八元未付，
    竟意圖為自己不法之利益，非但拒不繼續按期付款，進於八十八年三月三十一日
    將上開二輛汽車遷移至台中市○○區○○街一一七號一六樓之一住處，致債權人
    中部汽車公司追索無著而受有損害。
二、案經中部汽車公司訴請臺灣臺中地方法院檢察署檢察官偵查後聲請簡易判決處刑
    。
    理  由
一、訊據上訴人即被告（下簡稱被告）丙○○固不否認於右揭時、地與中部汽車公司
    簽訂附條件買賣契約購買前開二部自小客車，且於分期款未付清前，即將該二部
    車遷移至台中市○○區○○街一一七號一六樓之一住處，惟矢口否認有何故意不
    繳清價款而為自己不法利益之意圖，並辯稱：伊先生因經營仲介生意不順，又被
    倒債，致支付分期價款之支票均退票，且又未告知伊，故伊不知分期價款未繳，
    故未違反動產擔保交易法之犯行，且已將全部車款付清云云。經查：右揭犯罪事
    實，業據告訴人中部汽車公司代理人乙○○指述甚詳，並有附條件買賣合約書、
    動產擔保交易附條件買賣設定登記申請書各二紙、支票影本四紙等各在卷可稽，
    而本件附條件買賣自小客車分期付款之期間、金額，均已在合約書上載明，又被
    告既供承伊與乃夫共居一處，分期價款均乃夫以遠期支票支付，並知乃夫經營仲
    介生意不順，遭人倒債一節，衡情焉有不知支付分期價款之支票退票之理？再者
    被告及其夫甲○○於本院審理時均供承：於八十八年三月三十一日將汽車從自由
    路遷移到大光街時，並未通知中部汽車公司，且支付價金之支票於跳票後又未主
    動與中部汽車公司聯絡等語，則被告主觀上有意圖不法之利益，將汽車二部遷移
    他處，致告訴人追索無著而受有損害，應堪認定，故本件事證明確，被告所辯，
    均係畏罪卸責之詞，不足採信，其犯行堪以認定。
二、查被告丙○○為動產擔保交易之債務人，意圖自己之不法利益，將標的物遷移，
    致生損害於中部汽車公司，核其所為，係犯動產擔保交易法第三十八條之動產擔
    保交易之債務人意圖不法之利益將標的物遷移致生損害於債權人罪。被告一次遷
    移二部汽車之行為，使二份契約之債權人中部汽車公司追索無著而受有損害，係
    以一行為觸犯兩個構成要件相同之罪名，為想像競合犯，應依刑法第五十五條之
    規定從一重處斷。原審以被告罪證明確，予以依法論科，固非無見，然原審就被
    告與中部汽車公司所約定標的物之存放處所並未詳予調查、審究，致事實之認定
    有所錯誤，且未論及被告係一行為觸犯兩個構成要件相同之罪名，為想像競合犯
    ，及未及斟酌雙方已達成和解之事實，自有未合，雖上訴人意旨認並未涉犯上開
    犯行，上訴無理由，惟原判決既有如上開不當之處，自應由本院將原判決予以撤
    銷，另為適當之判決。爰審酌被告已與中部汽車公司達成和解，且中部汽車公司
    同意不再予以追究，此有卷附之和解書二紙可按，併斟酌其犯罪之動機、手段、
    所生危害及犯後態度等一切情狀，量處如主文第二項所示之刑，並諭知易科罰金
    之折算標準。又被告未曾受有期徒刑以上刑之宣告，有台灣台中地方法院檢察署
    刑案資料查註紀錄表及本院被告全國前案紀錄表各一紙可按，其因一時失慮，偶
    罹刑典，經此刑之宣告後，應知戒慎，諒無再犯之虞，本院因認所宣告之刑以暫
    不執行為適當，爰併予宣告緩刑二年，以啟自新。
據上論斷，應依刑事訴訟法第四百五十五條之一第三項、第三百六十九條第一項前段
、第三百六十四條、第二百九十九條第一項前段，動產擔保交易法第三十八條，刑法
第十一條前段、第五十五條前段、第四十一條、第七十四條第一款，罰金罰鍰提高標
準條例第一條前段、第二條，判決如主文。
本案經檢察官李斐瑄到庭執行職務。
中      華      民      國    八十九    年      六      月      八      日
                              臺灣臺中地方法院刑事第一庭
                                  審判長法  官  陳繼先
                                        法  官  鄭文祺
                                        法  官  楊國精
右正本證明與原本無異。
本件不得上訴。
                                        書記官
中      華      民      國    八十九    年      六      月八      日
附錄：本案論罪科刑法條全文
動產擔保交易法第三十八條：
動產擔保交易債務人，意圖不法之利益，將標的物遷移、出賣、出質、移轉、抵押或
為其他處分，致生損害於債權人者，處三年以下有期徒刑、拘役或科或併科六千元以
下罰金。


司法院資訊處製作；財團法人民間司法改革基金會備份。
